【裁判字號】    99,審訴,1117
【裁判日期】    990827
【裁判案由】    毒品危害防制條例
【裁判全文】
臺灣桃園地方法院刑事判決            99年度審訴字第1117號
公  訴  人  臺灣桃園地方法院檢察署檢察官
被      告  甲○○  冒名「李.
上列被告因違反毒品危害防制條例案件，經檢察官提起公訴（98
年度毒偵字第2967號），被告於準備程序進行中為有罪陳述，經
本院合議庭裁定由受命法官獨任進行簡式審判程序，判決如下：
    主  文
甲○○施用第一級毒品，處有期徒刑捌月，扣案沾殘海洛因之殘
渣袋貳個，均沒收銷燬之，扣案注射針筒肆支，均沒收之；又施
用第二級毒品，處有期徒刑肆月，扣案甲基安非他命壹小包含袋
（驗餘毛重零點壹柒玖公克），沒收銷燬之。應執行有期徒刑拾
月，扣案沾殘海洛因之殘渣袋貳個及甲基安非他命壹小包含袋（
驗餘毛重零點壹柒玖公克），均沒收銷燬之，扣案注射針筒肆支
，均沒收之。
    事實及理由
一、被告所犯之罪，為死刑、無期徒刑、最輕本刑3 年以上有期
    徒刑或高等法院管轄第一審案件以外之罪，而被告於本院準
    備程序進行中，就被訴事實為有罪之陳述，經本院告知簡式
    審判程序意旨，並聽取公訴人及被告之意見後，依刑事訴訟
    法第273 條之1 第1 項之規定，裁定依簡式審判程序審理。
二、犯罪事實：
    甲○○（冒名「李筱雯」應訊）前於民國95年間，因施用毒
    品案件，經本院以95年度毒聲字第741 號裁定送觀察、勒戒
    後，因認無繼續施用毒品之傾向，於95年7 月14日執行完畢
    釋放出所，該次施用毒品犯行，並經臺灣桃園地方法院檢察
    署檢察官以95年度毒偵字第2775號為不起訴處分確定。又於
    上開觀察、勒戒執行完畢釋放出所後，5 年內之96年間，因
    施用毒品案件，經臺灣臺北地方法院以98年度訴緝字第151
    號判決判處有期徒刑8 月、4 月，應執行有期徒刑10月確定
    。詎仍不知戒除毒癮，復基於施用第一級毒品及第二級毒品
    之犯意，分別於98年6 月27日某時，在桃園縣八德市大湳某
    處，以抽香菸方式施用第一級毒品海洛因及以吸食器燒烤吸
    食方式施用第二級毒品甲基安非他命各1 次，嗣於98年6 月
    28日上午9 時40分許，與黃文賢（由檢察官另案偵辦）在桃
    園縣八德市○○路○段377 號前為警查獲，並扣得其所有施
    用毒品所剩餘之甲基安非他命1 小包（原毛重0.19公克，驗
    餘毛重0.179 公克）、沾殘海洛因之殘渣袋2 個及其所有供
    施用毒品所用之注射針筒4 支。嗣經警採集其尿液送驗後，
    確呈鴉片類及安非他命類陽性反應，而查悉上情。
三、認定被告犯罪所憑之證據：
  (一)被告甲○○於本院審理時之自白。
  (二)台灣檢驗科技股份有限公司濫用藥物檢驗報告2 份、桃園縣
    政府警察局搜索、扣押筆錄、扣押物品目錄表、桃園縣政府
    警察局被採尿人尿液暨毒品真實姓名與編號對照表及臺灣高
    等法院被告前案紀錄表各1 份。
  (三)扣案甲基安非他命1 小包（原毛重0.19公克，驗餘毛重0.17
    9 公克）、沾殘海洛因之殘渣袋2 個及注射針筒4 支。
四、按刑事訴訟法本於不告不理之原則，審判之範圍，應與起訴
    之範圍相互一致，未經起訴之部分，不得為該訴訟之客體，
    法院無從加以審判，故起訴之範圍，應以起訴書所記載之事
    項定其「人」及「物」之範圍，而起訴書所記載關於人之範
    圍，依刑事訴訟法第264 條第2 項第1 款規定，起訴書應記
    載被告之姓名、性別、年齡、籍貫、職業、住所或居所或其
    他足資辨別之特徵等項，係為特定刑罰權對象之用，即其所
    指之人，並非僅在於其姓名，而重在被偵查起訴並請求法院
    行使審判權之犯罪嫌疑人；例如犯罪人甲冒用乙名應訊，無
    論甲有無被羈押，其特定刑罰權之對象為甲，並非被冒名之
    乙，檢察官既係對甲之人實施偵查，認其有犯罪嫌疑並對之
    提起公訴，雖因甲自始冒用乙名應訊，檢察官誤以乙名起訴
    ，僅姓名錯誤，其起訴所指被告之人（即應接受審判之人）
    ，應為甲而非乙，法院於審判時，若查明甲實係犯罪人而冒
    用乙之名義應訊，即應以甲為審判對象，並於判決書當事人
    欄之被告姓名更正為甲，另註明甲係冒用乙名之旨，方為適
    法；乙既非犯罪人，又未經檢察官起訴，自非檢察官指為刑
    罰對象之人，自不得因檢察官誤以乙名起訴，即認檢察官所
    指被告之人為乙而予以判決（最高法院94年度臺非字第41號
    判決意旨參照）。本件依本院認定之事實及卷內資料，涉犯
    施用第一、二級毒品罪之人為甲○○，警方於案發後，將甲
    ○○解送臺灣桃園地方法院檢察署，甲○○於警詢及檢察官
    訊問時，均冒用其姊「李筱雯」之姓名應訊，復在警詢筆錄
    及偵訊筆錄上偽簽「李筱雯」署押，致檢察官誤認李筱雯為
    「甲○○」，因而於起訴書誤載被告姓名為「李筱雯」向本
    院提起公訴，然本件檢察官起訴之對象仍為冒名接受偵訊之
    甲○○，並非被冒名之李筱雯本人，經本院查明李筱雯非檢
    察官偵查起訴之對象，且蒞庭檢察官亦更正起訴之對象為甲
    ○○而非李筱雯，依上開最高法院判決意旨，應接受審判之
    人為甲○○而非李筱雯，本院乃於判決書當事人欄之被告姓
    名更正為甲○○及註明甲○○係冒用李筱雯姓名之旨而為本
    件判決。另被告甲○○冒名「李筱雯」應訊所涉之罪嫌，應
    由檢察官依法處理，附此敘明。
五、應適用之法條：
    刑事訴訟法第273 條之1 第1 項、第299 條第1 項前段、第
    310 條之2 ，毒品危害防制條例第10條第1 項、第2 項、第
    18條第1 項前段，刑法第11條、第38條第1 項第2 款、第51
    條第5 款。
六、如不服本判決，應於判決送達後10日內向本院提出上訴狀（
    應附繕本），其未敘述上訴理由者，應於上訴期間屆滿後20
    日內補提理由書狀於本院，上訴於臺灣高等法院。
本案經檢察官黃怡菁到庭執行職務。
中    華    民    國    99    年    8     月    27    日
                    刑事庭  法  官  鍾雅蘭
以上正本證明與原本無異。
                            書記官  洪明媚
中    華    民    國    99    年    8     月    27    日
附錄本案論罪科刑法條：
毒品危害防制條例第10條規定：
施用第一級毒品者，處6 月以上5 年以下有期徒刑。
施用第二級毒品者，處3年以下有期徒刑。

司法院資訊處製作；財團法人民間司法改革基金會備份。
